臺灣桃園地方法院民事判決　　　　　　　 96年度訴字第158號
原　　　告　日盛國際商業銀行股份有限公司
法定代理人　丁○○
訴訟代理人　己○○
　　　　　　甲○○
被　　　告　豐際企業有限公司
兼上列1 人
法定代理人　丙○○　住台北縣中和市○○街11巷44之3號
被　　　告　乙○○　住桃園縣中.
　　　　　　大垣實業有限公司
上 列 1 人
法定代理人　陳三　住台中市○區○○街61號（台中市東區戶
被　　　告　赫麗有限公司
法定代理人　戊○○　住高雄市鼓山區○○○路166號（高雄市
上列當事人間清償債務事件，經本院於民國96年5 月10日言詞辯
論終結，判決如下：
    主  文
被告豐際企業有限公司、丙○○及乙○○應連帶給付原告新台幣
貳佰伍拾肆萬伍仟捌佰參拾元，及自民國九十五年七月二十八日
起至清償日止，按年利率百分之七點七七計算之利息，並自民國
九十五年八月二十八日起至清償日止，其逾期在六個月以內部分
，按上開利率百分之十，逾期超過六個月部分，按上開利率百分
之二十計算之違約金。
被告大垣實業有限公司應給付原告新台幣伍拾貳萬參仟陸佰元，
及自民國九十五年十月五日起至清償日止，按年利率百分之六計
算之利息。
被告赫麗有限公司應給付原告新台幣參拾壹萬柒仟零捌拾元，及
自民國九十五年九月二十五日起至清償日止，按年利率百分之六
計算之利息。
第一項所命給付，如第二、三項被告為給付時，第一項被告於其
給付金額範圍內免給付義務。
第二、三項所命給付，如第一項被告為給付時，第二、三項被告
於其給付金額範圍內各免給付義務。
訴訟費用由被告連帶負擔。
    事  實
甲、原告方面：
壹、聲明：如主文所示。
貳、陳述：
    緣被告豐際企業有限公司（下稱豐際公司）於民國95年1 月
    27日邀同被告丙○○、乙○○為連帶保證人，共同與原告簽
    訂授信合約書（下稱系爭授信合約書），據以向原告辦理主
    要用途為購置資產及資金運用，額度新台幣（下同）300 萬
    元之授信契約，約定授信期間自95年1 月27日起至98年1 月
    27日止，授信利率及償還方式另依實際支用時簽署之「動用
    申請書」或其他文件所載利率及償還方式之約定為據。依系
    爭授信合約書第6 條第1 項第1 款、第6 款約定，如被告豐
    際公司有任何一筆債務未依約清償本息時，其對原告所負之
    一切債務即喪失期限利益，除仍應依約計付本息外，其逾期
    在6 個月以內部分，另按上開利率百分之10，逾期超過6 個
    月部分，另按上開利率百分之20計算違約金。嗣被告豐際公
    司於95年1 月27日簽署授信動用申請書（下稱系爭申請書）
    ，據以向原告申請撥貸300 萬元（下稱系爭借款），並自借
    款日起，依年金法分36期，按月攤還本息，利率按原告銀行
    基準放款利率加年利率百分之3.64計算，機動調整（本件被
    告豐際公司違約時，原告銀行基準放款利率為年利率百分之
    4.13，故本件借款利率為年利率百分之7.77）。另被告豐際
    公司為擔保系爭借款，乃另交付由被告大垣實業有限公司（
    下稱大垣公司）及被告赫麗有限公司（下稱赫麗公司）分別
    簽發如附表編號1 、2 所示之支票，並均經其背書後轉讓予
    原告。詎被告豐際公司就系爭借款僅償還本金454,170 元及
    至95年7 月27日止之利息，且系爭支票經原告提示後均遭退
    票，依前揭約定，系爭借款餘額視為全部到期，即應一次全
    部清償。惟屢經原告催討，均未獲給付，尚欠借款本金2,54
    5,830 元（下稱系爭欠款）及自95年7 月28日起至清償日止
    ，按年利率百分之7.77計算之利息，並自95年8 月28日起至
    清償日止，其逾期在6 個月以內部分，按上開利率百分之10
    ，逾期超過6 個月部分，按上開利率百分之20計算之違約金
    未清償。而被告丙○○、乙○○均為系爭借款之連帶保證人
    ，被告大垣公司、赫麗公司則各為上開支票之發票人，應各
    與被告豐際公司對原告負連帶清償之責。且被告豐際公司係
    為擔保系爭借款之清償而將前揭支票背書轉讓予原告，則系
    爭借款債務與票款債務具有互相消長之不真正連帶債務關係
    ，如其中一項債務清償時，另一債務於其清償之範圍內即免
    給付義務。爰提起本件訴訟，依消費借貸、連帶保證及票款
    給付請求權之法律關係，請求判決如前揭聲明所示。
參、證據：提出系爭授信合約書、申請書、原告96年1 月13日銀
    字第0962C00000000 號業務接洽便函各1 件、放款帳務明細
    資料查詢、支票及其退票理由單、放款保證登錄單、放款開
    戶登錄單各2 件、戶籍謄本4 件為證。
乙、被告方面：
    被告均未於本件言詞辯論期日到庭辯論，亦均未提出任何準
    備書狀為何聲明或陳述。
    理  由
壹、程序部分：
一、按「共同訴訟之被告數人，其住所不在一法院管轄區域內者
    ，各該住所在地之法院俱有管轄權。但依第4 條至前條規定
    有共同管轄法院者，由該法院管轄。」民事訴訟法第20條定
    有明文。經查，本件被告乙○○之住所原係設於桃園縣中壢
    市○○路230 號，核屬本院管轄區域，是被告豐際公司之營
    業所雖設於台北縣三峽鎮○○街84號，被告大垣公司之營業
    所係設於台北市○○區○○路2 段32巷6 號6 樓，被告赫麗
    公司之營業所係設於台中市○○路117 號1 樓，另被告丙○
    ○之住所則設於台北縣中和市○○街11巷44之3 號，均不在
    本院管轄區域內，惟本件既無前引民事訴訟法第20條但書規
    定之情形，則依前揭規定，本院就本件自有管轄權。
二、被告經合法通知，均未於言詞辯論期日到場，核均無民事訴
    訟法第386 條各款所列之情形，爰依原告之聲請，由其一造
    辯論而為判決。
貳、實體部分：
一、原告上開主張，業據其提出與所述相符之系爭授信合約書、
    申請書、原告96年1 月13日日銀字第0962C00000000 號業務
    接洽便函各1 件、放款帳務明細資料查詢、支票及其退票理
    由單、放款保證登錄單及放款開戶登錄單各2 件為證（參本
    院卷第7 至17頁、第47至48頁）；被告經合法通知，均未到
    庭辯論，亦均未提出任何書狀為何主張或陳述，本院審酌原
    告所提前揭事證，認原告上開主張堪信為真實。
二、按消費借貸契約，借用人應於約定期限內，返還與借用物種
    類、品質、數量相同之物；遲延之債務，以支付金錢為標的
    者，債權人得請求依法定利率計算之遲延利息，但約定利率
    較高者，仍從其約定利率；當事人得約定債務人於債務不履
    行時，應支付違約金；數人負同一債務，明示對於債權人各
    負全部給付之責任者，為連帶債務；連帶債務之債權人，得
    對於債務人中之1 人或數人或其全體，同時或先後請求全部
    或一部之給付。連帶債務未全部履行前，全體債務人仍負連
    帶責任。民法第478 條前段、第233 條第1 項、第250 條第
    1 項、第272 條第1 項、第273 條分別定有明文。本件被告
    豐際公司既為系爭借款之借款人，且未依約清償系爭借款本
    息，依系爭授信合約書之前揭約定，業已視同全部到期，尚
    欠原告系爭欠款及前揭利息、違約金未清償，而被告丙○○
    、乙○○均為其連帶保證人，已如前述，則依前引法文規定
    ，被告豐際公司、丙○○及乙○○就系爭借款債務自應對原
    告負連帶清償責任。
三、次按在票據上簽名者，依票上所載文義負責。2 人以上共同
    簽名時，應連帶負責；發票人應照支票文義擔保支票之支付
    ；發票人、背書人對於執票人應連帶負責；執票人向支票債
    務人行使追索權時，得請求自為付款提示日起之利息。如無
    約定利率者，依年利6 釐計算。票據法第5 條、第126 條、
    第96條第1 項、第133 條分別定有明文。本件被告豐際公司
    既背書交付由被告大垣公司、赫麗公司分別簽發如附表編號
    1 、2 所示之支票予原告，用供清償系爭借款，且經原告屆
    期提示均遭退票，已如前述。是依前引法文規定，被告大垣
    公司、赫麗公司自應各就如附表編號1 、2 所示支票之票面
    金額及自其各別提示日起至清償日止，按年利率百分之6 計
    算之利息，與被告豐際公司對原告負連帶清償責任。從而，
    原告提起本件訴訟，本於系爭授信合約書、申請書之約定，
    依消費借貸及連帶保證之法律關係，請求被告豐際公司、丙
    ○○、乙○○連帶給付系爭欠款2,545,830 元及前揭利息、
    違約金；另依票款給付請求權之法律關係，請求被告豐際公
    司分別與被告大垣公司、赫麗公司連帶給付如主文第2 、3
    項所示之金額及利息，洵屬有據，均應准許。且依原告前揭
    主張，應認被告豐際公司、丙○○、乙○○對原告所負消費
    借貸及連帶保證債務，及被告豐際公司分別與大垣公司、赫
    麗公司對原告所負票款債務間為不真正連帶債務關係，是前
    揭主文第1 項所命被告豐際公司、丙○○、乙○○連帶給付
    之金額，如經被告大垣公司、赫麗公司為給付時，被告豐際
    公司等於其給付金額之範圍內自免其給付義務，而前揭主文
    第2 、3 項命被告大垣公司、赫麗公司各別給付之金額，如
    經被告豐際公司等為給付時，被告大垣公司、赫麗公司於其
    給付金額之範圍內亦各免其給付義務，爰判決如前揭主文所
    示。
四、結論：本件原告之訴為有理由，依民事訴訟法第385 條第1
    項前段、第85條第2 項，判決如主文。
中　　華　　民　　國　　96　　年　　5 　　月　　24　　日
                  民事第一庭  審判長法　官  郭琇玲
                                    法  官  吳爭奇
                                    法  官  陳勇松
以上正本係照原本作成。
如對本判決上訴，須於判決送達後20日內向本院提出上訴狀。
中　　華　　民　　國　　96　　年　　5 　　月　　24　　日
                                    書記官　陳夏施
┌────────────────────────────────────────────┐
│附表：                                                                 96年度訴字第158號│
├─┬──────────┬──────┬──────┬──────┬─────┬────┤
│編│發       票       人│ 票 面 金 額│ 發  票  日 │ 利息起算日 │ 票據號碼 │備    註│
│號│                    │ （新台幣） │            │ （提示日） │          │        │
├─┼──────────┼──────┼──────┼──────┼─────┼────┤
│1 │大垣實業有限公司    │  523,600元 │95年10月5日 │95年10月5日 │XM0000000 │        │
├─┼──────────┼──────┼──────┼──────┼─────┼────┤
│2 │赫麗有限公司        │  317,080元 │95年9月25日 │95年9月25日 │AP0000000 │        │
└─┴──────────┴──────┴──────┴──────┴─────┴────┘
